【裁判字號】    92,上訴,657
【裁判日期】    920619
【裁判案由】    強盜
【裁判全文】
臺灣高等法院刑事判決                          九十二年度上訴字第六五七號
    上  訴  人
    即  被  告  乙○○
    指定辯護人  本院公設辯護人  郭書益
右上訴人因強盜案件，不服臺灣板橋地方法院九十一年度訴字第二三七九號，中華民
國九十二年一月八日第一審判決（起訴案號：臺灣板橋地方法院檢察署九十一年度偵
字第二一五六三號），提起上訴，本院判決如左：
    主  文
原判決撤銷。
乙○○竊盜，因脫免逮捕，而當場施以強暴，累犯，處有期徒刑年肆月。
    事  實
一、乙○○前有多次犯罪前科，於民國（下同）八十二年間因肅清煙毒條例、妨害自
    由、贓物、竊盜等罪，經臺灣板橋地方法院分別判處有期徒刑四年、三月、六月
    、四月，應執行有期徒刑四年九月，於八十五年二月十七日假釋付保護管束，再
    於八十五年間因竊盜罪，經本院判處有期徒刑八月；復於八十八年間因竊盜罪，
    經臺灣板橋地方法院判處有期徒刑九月，前開刑期經接續執行，於九十年十一月
    十九日縮短刑期執行完畢，猶不知悔改，竟意圖為自己不法之所有，於九十一年
    十一月七日十五時二十分許，在臺北縣中和市○○街三十巷二一號前，見甲○○
    駕駛小貨車至該處載送白米予客戶，乘其不注意之際，著手竊取其放置在小貨車
    上之白米一包（價值新臺幣八百元），得手後正欲離去之時，旋為甲○○發現並
    上前阻止，詎乙○○為避免被甲○○捉住，竟出手毆打甲○○左臉頰一拳，造成
    其左臉頰粘膜二公分挫傷合併流血（傷害部分未據告訴），而施以強暴行為，惟
    其後旋即為據報趕赴現場之警員逮捕。
二、案經臺北縣政府警察局中和分局報請臺灣板橋地方法院檢察署檢察官偵查起訴。
    理  由
一、訊據上訴人即被告乙○○對於右開事實均坦承不諱，惟辯稱：當時伊有喝酒，不
    記得為何要偷白米，且事後亦跪下向被害人道歉云云。經查：右揭犯罪事實，業
    據被害人甲○○於警訊時指述在卷，復於原審審理時指稱：「（問：當天發生何
    事？）當天是在下午二點半左右，伊載米交貨給客戶，因為伊每天下午都要去市
    場，之前伊就有失竊白米過，但是都沒有抓到人，這次是市場的人幫伊注意，就
    看到被告從伊車上拿一包米，伊就過去跟他說為什麼要拿我的米，結果他就回過
    頭來打伊左臉一拳，結果伊臉有輕微受傷，就將他抓住，他就要跑並且抵抗，市
    場的人就過來幫忙抓，被告與伊掙扎了幾分鐘，只憑伊一個人是抓不住他，是市
    場的人過來幫忙才抓住被告的」等語（參見原審卷第五十八頁），並有被害人所
    提出之診斷證明書及贓物認領保管單乙紙在卷可考。而被告雖辯稱當時神智不清
    云云，惟經證人即到場查獲之警員鄭清宏證稱：「伊是接獲報案後二、三分到達
    現場，到達後看到被告跪在地上向被害人求情，白米已經放在地上，．．（問：
    當時被告精神狀況如何？）是正常的，因為被告曾經被我們派出所抓過，也是因
    為偷東西被查獲的」等語，是以被告辯稱當時並不記得云云，顯係事後卸責之詞
    ，委無可採。又被告於偵查中雖辯稱：「當時是為了把米保護好，並不是要打他
    」云云，惟其於原審訊問時卻稱：「（當天打他是否為了怕他抓住你將你送到警
    察局？）是的」（見原審卷第三十一頁）；於本院庭訊時亦稱：「．．．我主要
    是要離開現場，所以才反抗，打到他的臉部」、「（你反抗是何意？）怕被抓到
    ．．．」、「（你究竟是為了防衛白米或是避免被他抓到？）怕被抓到．．．」
      、「．．．他抓到我的衣服，白米就掉下來了，我就反抗一下，我沒有把米撿
      起來，我就繼續跑．．」等語（見本院九十二年五月二十二日訊問筆錄、九十
      二年六月五日審判筆錄），是被告當時因遭被害人抓住衣服，而出於本能反抗
      被害人，逃跑時亦未將白米帶走，且參以證人鄭清宏所言，其到達現場時白米
      已經放在地上，而被告正跪在地上向被害人求情等情，足見被告係因被害人發
      現竊取白米後，為脫免逮捕，而當場施以強暴之行為甚明，尚難認被告當場施
      以強暴行為是為防護贓物，故應以其於審理時所辯係為避免遭到逮捕為可採，
      從而，本件事證明確，被告竊盜，因脫免逮捕，而當場施以強暴之犯行，應堪
      認定。
二、核被告乙○○所為，係犯刑法第三百二十九條、第三百二十八條第一項之準強盜
    罪。被告所為係竊盜，因脫免逮捕，而當場施以強暴之犯行，已如前述，起訴意
    旨認被告係為防護贓物而施以強暴，容有未洽，惟起訴之社會基本事實同一，所
    犯法條亦相同，本院自得予以審酌，並無庸變更法條，附此敘明。又被告曾於八
    十二年間因肅清煙毒條例、妨害自由、贓物、竊盜等罪，經臺灣板橋地方法院分
    別判處有期徒刑四年、三月、六月、四月，應執行有期徒刑四年九月，於八十五
    年二月十七日假釋出監付保護管束，再於八十五年間因竊盜罪，經本院判處有期
    徒刑八月；復於八十八年間因竊盜罪，經臺灣板橋地方法院判處有期徒刑九月，
    前開刑期經接續執行，於九十年十一月十九日縮短刑期執行完畢，此有臺灣高等
    法院檢察署刑案紀錄簡覆表附卷足參，其於五年以內再犯本件有期徒刑以上之罪
    ，為累犯，應依刑法第四十七條之規定加重其刑。原審對被告予以論罪科刑，固
    非無見，惟被告所犯應係竊盜，因脫免逮捕，而當場施以強暴之犯行，已如前述
    ，原判決認被告所為亦犯防護贓物之犯行，容有未洽，被告上訴執此指摘原判決
    不當，即有理由，原判決既有可議而無可維持，自應由本院予以撤銷改判，爰審
    酌被告有多次犯罪前科，素行非佳，犯罪動機及其所用手段、造成之危害、犯後
    之態度等一切情狀，量處如主文第二項所示之刑，以示懲儆。
據上論斷，應依刑事訴訟法第三百六十九條第一項前段、第三百六十四條、第二百九
十九條第一項前段，刑法第三百二十九條、第三百二十八條第一項、第四十七條，判
決如主文。
本案經檢察官田炳麟到庭執行職務。
中      華      民      國    九十二    年      六      月     十九     日
                              台灣高等法院刑事第十二庭
                                    審判長法  官  陳  志  洋
                                          法  官  蔡  光  治
                                          法  官  陳  博  志
右正本證明與原本無異。
如不服本判決應於收受送達後十日內向本院提出上訴書狀，其未敘述上訴之理由者並
得於提起上訴後十日內向本院補提理由書（均須按他造當事人之人數附繕本）。
                                          書記官  蔡  佩  珊
中      華      民      國    九十二    年      六      月     二十     日
附錄：本案論罪科刑法條全文
刑法第三百二十九條
竊盜或搶奪，因防護贓物、脫免逮捕或湮滅罪證而當場施以強暴、脅迫者、以強盜論
。
刑法第三百二十八條
意圖為自己或第三人不法之所有，以強暴、脅迫、藥劑、催眠術或他法，至使不能抗
拒，而取他人之物或使其交付者，為強盜罪，處三年以上十年以下有期徒刑。
以前項方法得財產上不法之利益或使第三人得之者亦同。
犯強盜罪因而致人於死者，處死刑或無期徒刑，致重傷者，處無期徒刑或七年以上有
期徒刑。
第一項及第二項之未遂遂犯罰之。
預備犯強盜罪者，處一年以下有期徒刑、拘役或三百元以下罰金。


司法院資訊處製作；財團法人民間司法改革基金會備份。
